【裁判字號】    90,上更(一),322
【裁判日期】    900919
【裁判案由】    誣告
【裁判全文】
臺灣高等法院臺南分院刑事判決        九十年度上更(一)字第三二二號  Ａ
      上  訴  人
      即  被  告  甲  ○  ○
      自  訴  人  乙      ○
右上訴人因誣告案件，不服臺灣嘉義地方法院八十七年度自字第七一號中華民國八十
七年十二月三十一日第一審判決，提起上訴，經本院判決後由最高法院第一次發回更
審，本院判決如左：
      主      文
上訴駁回。
      事      實
一、甲○○、丙○○、乙○原為笙泰建設有限公司（以下簡稱笙泰公司）之股東，甲
    ○○、丙○○明知乙○於民國（下同）八十六年一月十六日以笙泰公司為債權人
    ，陳何嫦娥、甲○○、丙○○為笙泰公司法定代理人；葉江海、葉勝賢及葉勝郎
    為債務人，向臺灣嘉義地方法院民事執行處聲請強制執行聲請狀上所示「甲○○
    」、「丙○○」之印章係甲○○、丙○○於遞狀前，自行蓋用於上開強制執行聲
    請狀上，非乙○所偽刻並蓋於上開書狀上，甲○○竟意圖使乙○受刑事處分，於
    八十七年一月二十二日具狀向臺灣嘉義地方法院檢察署檢察官告訴乙○偽造文書
    ，丙○○則基於意圖使乙○受刑事處分之概括犯意，於八十七年二月二十三日具
    狀向臺灣嘉義地方法院檢察署檢察官告訴乙○偽造文書後，復明知由笙泰公司於
    如附表所示之作帳時間所支出如附表所示之金額，均係經乙○、甲○○之確認後
    ，支出作為如附表所示之用途，又於八十七年三月三十日，具狀向臺灣嘉義地方
    法院檢察署檢察官告訴乙○侵占笙泰公司如附表所示共計新台幣（下同）二十六
    萬三千元。
二、案經被害人乙○提起自訴。
      理      由
一、上訴人即被告甲○○、丙○○固均坦認對於自訴人乙○告訴提起偽造文書、侵占
    之事實，惟均矢口否認涉有上開犯行，均辯稱：自訴人確有偽刻其等之印章蓋用
    於強制執行聲請狀上及侵占笙泰公司款項之情事云云。經查：
(一)右揭犯罪事實業據自訴人具狀指訴甚明，而蓋用於強制執行聲請狀上之被告甲○
    ○、丙○○印章，均係自訴人於笙泰公司成立之初，為辦理笙泰公司設立登記等
    相關事項，經被告二人之同意後所代刻，並放置於笙泰公司作為印鑑章之用，此
    業經自訴人於被告甲○○、丙○○告訴偽造文書案件偵查中指述綦詳（見八十七
    年偵字第七二五號、第一三一一號偵查卷第八０頁），且於原審審理時被告丙○
    ○並供承自訴人曾告知刻用印章以便辦理笙泰公司設立登記事項之事實；被告甲
    ○○亦坦認其知公司申請設立登記時需使用各該股東之印章等語（見原審卷第三
    三頁），又被告甲○○於原審審理時亦供認蓋用於強制執行聲請狀上之被告甲○
    ○印章，確係與蓋用於笙泰公司章程上之印章相同等語（見原審卷第三三頁），
    而蓋用於強制執行聲請狀上之被告丙○○印章，亦核與其蓋用於笙泰公司股東同
    意書上之印章相同，此均有強制執行聲請狀影本、笙泰公司章程及董事、股東名
    單、股東同意書影本各一份附卷可資佐證（見同上偵查卷第四頁反面、第五一頁
    、至第五三頁、第九二頁；八十七年度偵字第一九九０偵查卷第五０頁），足徵
    蓋用於強制執行聲請狀上之被告甲○○、丙○○印章，均係自訴人徵得被告二人
    之同意後，代刻蓋用於相關文件上，以便辦理笙泰公司設立登記者甚明。被告二
    人辯稱：自訴人確有偽刻其等之印章蓋用於強制執行聲請狀上等語，顯與事實不
    合，無足採取。
(二)再者，被告甲○○、丙○○於其等告訴自訴人偽造文書案件偵查中並均供承：「
    ：：：公司成立的印章，在公司於八十五年五月份解散時，印章已經拿回來了：
    ：：」等語（見八十七年偵字第七二五號、第一三一一號偵查卷第八一頁），參
    以果如被告甲○○於偵查中所述，其等不同意自訴人以其等於原審法院八十五年
    度訴字第三七四號之訴訟上和解筆錄為據，向案外人葉江海、葉勝賢及葉勝郎聲
    請強制執行聲請，係因案外人葉江海、葉勝賢、葉勝郎等人業對之為金錢賠償（
    同上偵查卷第九頁），則被告甲○○、丙○○焉有於強制執行聲請程序進行中，
    再與案外人葉江海達成民事和解，分別收受現款五十八萬六千元，並均同意撤回
    其等強制執行聲請之理？此觀之附於偵查卷之和解書及原審法院八十六年度執字
    第三０四號強制執行事件八十六年九月十日訊問筆錄各一份自明（同上偵查卷第
    六八頁至第七一頁），是被告甲○○、丙○○辯稱強制執行聲請狀上之印章係自
    訴人未經其等同意偽刻印章蓋用云云，不足採信，此外，被告甲○○、丙○○告
    訴自訴人偽造文書案件，亦迭經為不起訴處分及駁回再議在案，此有臺灣嘉義地
    方法院檢察署檢察官八十七年度偵字第七二五號、第一三一一號、第一九九０號
    不起訴處分書及臺灣高等法院台南分院檢察署八十七年度議字第六九三號處分書
    各一份附於八十七年度偵字第一一一號偵查卷可憑，被告甲○○、丙○○既明知
    自訴人未有偽刻其等印章，蓋用於上開強制執行聲請狀上之偽造文書犯行，竟仍
    先後於八十七年一月二十二日、八十七年二月二十三日分別具狀向臺灣嘉義地方
    法院檢察署檢察官告訴自訴人偽造文書，此有告訴狀二份附於八十七年度偵字第
    七二五號偵查卷（第一頁、第二頁）及八十七年度偵字第一三一一號偵查卷（第
    一頁、第二頁）可稽，其等意圖使自訴人受刑事處分甚明，被告建富之犯行及被
    告丙○○此部分之犯行，均堪認定。
(三)如附表所示之款項，係經被告甲○○之蓋章審核、被告丙○○之同意後，由笙泰
    公司支出作為如附表所示之用，此業經笙泰公司會計朱春英於被告丙○○告訴自
    訴人侵占笙泰公司款項之八十七年度偵字第一九九０號侵占案件偵查中證述無訛
    （見該偵查卷第四三頁），核與該案偵查中之證人許澤耕、蕭興旺所證情節相符
    （見該偵查卷第四四頁、四五頁），且被告甲○○於該案偵查及本院調查中復供
    認如附表所示之款項確係經其親自蓋章審核支出等語屬實，足徵自訴人於該案偵
    查中所述情節非虛，此外，復有如附表所示支出款項之轉帳傳票四張附於上開偵
    查卷可按（第三頁至第五頁），益見被告丙○○明知如附表所示之笙泰公司款項
    並非自訴人所侵占，而係於笙泰公司解散時，經被告甲○○及丙○○之同意而支
    出，至為灼然，被告丙○○辯稱如附表所示之款項確係自訴人所侵占云云，委難
    採信，被告丙○○明知自訴人未有侵占公司款項情事，竟仍具狀向臺灣嘉義地方
    法院檢察署檢察官告訴自訴人侵占，其主觀上有使自訴人因之受刑事處分之意圖
    ，至為明顯，被告丙○○此部分之犯行，亦堪認定。
(四)按告訴人所訴事實，在對於被訴人為不起訴處分確定者，固不能謂告訴人因此即
    應負誣告罪責，然必以告訴人有出於誤會或懷疑被訴人有此事，或對其事實誇大
    其詞而為申告之情形，始足以當。若告訴人以自己親歷被害事，堅指被訴人有犯
    罪行為，指名向該管公務員告訴，經不起訴，認被訴人無此犯罪事實者，即不能
    謂告訴人不應負誣告罪，最高法院三十二年上字第一八四號著有判例可資參照。
    依此判例意旨，被告二人自應誣告罪責。故被告二人上開所辯，均顯係事後畏罪
    卸責之詞，無可採取。其等事證明確，犯行均堪予認定。
二、核被告甲○○、丙○○意圖使自訴人受刑事或懲戒處分，向該管公務員誣告，所
    為均係犯刑法第一百六十九條第一項之誣告罪。被告丙○○先後二次向臺灣嘉義
    地方法院檢察署檢察官誣告自訴人偽造文書、侵占之犯行，時間緊接、所犯構成
    要件相同，顯係基於概括犯意反覆為之，為連續犯，應依刑法第五十六條規定，
    加重其刑。
三、原審認被告二人之罪證明確，因予適用刑法第五十六條、第一百六十九第一項、
    第七十四條第一款等規定，並審酌被告甲○○、丙○○犯罪之動機、目的、手段
    ，犯罪時所受之刺激及其品性、生活狀況、智識程度，將原屬民事糾紛之事件，
    引致成為多起刑事偵查案件，浪費訴訟資源，妨害國家司法權之行使、所生危害
    及犯後態度等一切情狀，分別量處被告甲○○有期徒刑七月，另被告丙○○有期
    徒刑八月。又被告甲○○、丙○○均未曾受有期徒刑以上刑之宣告，有本院被告
    全國前案記錄表各一份附卷可按，此次均因一時失慮，致罹刑典，經此偵查、審
    判程序後，應知所警惕而信無再犯之虞，因認前所宣告之刑以暫不執行為適當，
    爰併均予宣告緩刑三年，以啟自新。本院經核原判決之認事用法及量刑，均無不
    合。被告二人上訴空言否認犯罪而指摘原判決不當，為無理由，應予駁回。自訴
    人乙○經合法傳喚，無正當理由不到庭，不待其陳述逕行判決。
據上論斷，應依刑事訴訟法第三百六十八條、第三百六十四條、第三百三十一條第一
項後段，判決如主文。
中    華    民    國      九十      年      九      月        十九      日
                                  臺灣高等法院臺南分院刑事第一庭
                                      審判長法官  鄭    文    肅
                                            法官  黃    三    哲
                                            法官  王    浦    傑
右正本證明與原本無異。
如不服本判決，應於判決送達後十日內向本院提出上訴狀，其未敘述理由者並應於提
出上訴狀後十日內向本院補提理由書（應附繕本)。
                                      法院書記官  蔡    振    豐
中    華    民    國      九十      年      九      月      二十四      日
附錄：本判決論罪科刑法條
中華民國刑法第一百六十九條第一項
 (誣告罪)
意圖他人受刑事或懲戒處分，向該管公務員誣告者，處七年以下有期徒刑。


司法院資訊處製作；財團法人民間司法改革基金會備份。
